【裁判字號】    89,交聲,355
【裁判日期】    901228
【裁判案由】    違反道路交通管理處罰條例聲明異議
【裁判全文】
臺灣臺北地方法院交通事件裁定                八十九年度交聲字第三五五號
    異  議  人
    即受處分人  甲○○
右列受處分人因違反道路交通管理處罰條例案件，對於交通部公路局臺北區監理所中
華民國八十九年六月二十八日所為之處分（原處分案號：北監五字第駕裁四０─Ｚ0
0000000號），聲明異議，本院裁定如左：
        主      文
異議駁回。
        理      由
一、按交通違規事件裁罰案件，性質上屬於交通行政主管機關本於職權就公法上具體
    事件所為之決定而對外直接發生法律效果之單方行政行為，參酌行政法院五十六
    年度判字第八一號判例意旨「本件原告行為時尚在舊所得稅法施行期間，實體上
    固應適用舊法，但被告官署稽徵程序係開始於現行所得稅法令公布施行以後，程
    序上即應適用新法」，本件道路交通管理處罰條例雖於民國九十年一月十七日公
    布修正，於同年六月一日施行，依行政「實體從舊，程序從新」原則，尚無比較
    新舊法之問題，而本件行為時法為修正前之舊法，核先敘明。次按按禁止變換車
    道線，為雙白實線，用以禁止行車變換車道，設於交通特別繁雜而同向具有多車
    道之橋樑、隧道、彎道、坡道、接近交岔路口或其他認為有必要之路段，道路交
    通標誌標線號誌設置規則第一百六十七條第一項、第二項定有明文。又汽車行駛
    高速公路，其車道之使用，除因交通事故及道路施工依臨時或可移動標誌指示或
    公路警察指揮外，應依設置之交通標誌、標線或號誌之規定；且在行駛途中，不
    得驟然或任意變換車道，如欲變換車道時，應先顯示方向燈告知前後車輛，並保
    持安全距離及間隔，方得變換車道，高速公路交通管制規則第八條第一項及第十
    一條均有明文規定。再汽車行駛於高速公路，而不遵管制之規定者，處汽車駕駛
    人新臺幣（下同）三千元以上六千元以下罰鍰，並記違規點數一點，道路交通管
    理處罰條例第三十三條第一項及第六十三條第一項第一款亦定有明文。
二、原處分意旨略以：異議人即受處分甲○○於民國八十九年二月十九日晚上十一時
    許，駕駛車號Ｈ０─二九三七號自用小客車，沿國道三號高速公路即北二高往北
    方向行駛，行經北向第二十八公里二百公尺新店隧道內設有禁止變換車道雙白實
    線之路段行駛，在無可移動標誌指示及公路警察指揮下，明知上開路段禁止行車
    變換車道，竟任意由中線車道變換至內線車道而未依所設置之交通標線行駛，致
    原行駛在內線車道由詹清豪所駕駛車號ＤＮ-三五七八號自用小客車閃煞不及，
    由後撞擊受處分人所駕駛之自用小客車肇事，為內政部警政署國道公路警察局第
    六警察隊木柵分隊警員陳文凱、李明良以其違反高速公路交通管制規則第八條第
    一項、第十一條之規定當場掣發內政部警政署國道公路警察局公警局交字第Ｚ0
    0000000號舉發違反道路交通管理事件通知單予以舉發，嗣因受處分人於
    應到案日期前申訴，原處分機關乃依道路交通管理處罰條例第三十三條第一項、
    第六十三條第一項第一款及行為時違反道路交通管理事件統一裁罰標準及處理細
    則第四十四條第一項之規定於八十九年六月二十八日逕行裁處異議人罰鍰新台幣
    （下同）三千元，並予記違規點數一點（原處分舉發違反法條漏未記載道路交通
    管理處罰條例第三十三條「第一項」規定及同條例第六十三條第一項第一款，應
    予補正）。
三、本件受處分人雖坦承其於右揭時地駕駛前揭自用小客車行經新店隧道之事實不諱
    ，惟矢口否認有任意變換車道違規行為，辯稱：「係詹清豪所駕駛之自用小客車
    自後追撞伊所駕駛之車輛，而散落在內線道之物，係伊車輛遭自後追撞後，撞擊
    隧道壁所致云云。然查：附卷之內政部警政署道公路警察局第六警察隊八十九年
    二月十九日所繪製之現場圖及道路交通事故調查報告表所示，國道三號高速公路
    即北二高新店隧道內路標北上二十八公里二百公尺處確係設有禁止變換車道雙白
    實線之路段，又據證人即本件舉發警員陳文凱證稱：「我到現場看到受處分人之
    車輛停放在內線車道，且內線車道有撞擊物掉落，復具ＤＮ-三五七八號之駕駛
    人詹清豪陳稱係受處分人變換車道所致，經當場研判應係受處人之車從中線車道
    向左邊換到內線車道，在後方之詹某來不及反應，車頭右閃，所以左前車角才會
    撞擊受處分人之右後車角等語」，況證人陳文凱係執法人員，與受處分人素不相
    識，應無設詞誣陷之理，況交通警員掣單舉發違反道路交通管理處罰條例所列之
    違規事實，本質上為行政處分，係公務員基於職務上權力，依法就特定之具體事
    件所為具有公法上效果之單方行政行為，基於公務員為公法上行為具有公信力之
    原則，該行政處分當可被推定為真正，其據以依法處分之事實認定亦為真正無誤
    ，此與民事訴訟法第三百五十五條第二項規定：「文書依其程式及意旨得認作公
    文書者，推定其為真正」之情形相同，本此公信原則，乃立法者賦予行政機關制
    定違反道路交通事件統一裁罰標準及處理細則，使勤務警員得當機處分（如該細
    則第二十三條）以達其維護交通秩序、安全之行政目的，反之，若謂公務員一切
    行政行為均需預留證據以證其實，則國家行政勢必窒礙難行，據此，刑事訴訟法
    就犯罪證據有關之規定中與屬行政秩序罰之交通違規裁罰本質不合之部分，自不
    在準用之列，從而，受處分人既未就執勤警員之舉發有誤提出相關證據以供調查
    ，本院經查亦無任何證據足資證明其有捏造事實違法取締之情事，則執勤警員本
    其維護通秩序、安全職責所為之舉發，自應受到合法、正確之推定，證人陳文凱
    之證言應堪採信。次查：受處分人前開違規之行為，迭經台灣省台北縣區車輛行
    車事故鑑定委員會、台灣台北地方法院檢察署檢察官及台灣高等法院檢察署認定
    屬實，此與台灣台北地方法院檢察署檢察官不起訴處分書（八十九年度偵字第一
    二九一八號）、台灣高等法院檢察署處分書（九十年議字第八三七號）及台灣省
    台北縣區車輛行車事故鑑定委員會之鑑定報告影本附卷可稽。顯見受處分人空言
    否認其有變換車道不當之違規行為，所辯係卸責之詞，不足採信。本件事證明確
    ，受處分人之違規行為堪以認定，原處分機關依道路交通管理處罰條例第三十三
    條第一項及第六十三條第一項第一款規定，裁處罰鍰三千元，並記違規點數一點
    ，本件核無違誤，本件受處分人之異議為無理由，應予駁回。
四、據上論斷，應依道路交通案件處理辦法第十九條，裁定如主文。
中      華      民      國      九十年      十二    月      二十八      日
                                    臺灣臺北地方法院交通法庭
                                        法  官  劉  嶽  承
右正本證明與原本無異。
如不服本裁定，應於裁定送達後五日內向本院提出抗告狀。
                                        書記官  江  虹  儀
中      華      民      國    九十    年     十二    月     二十八     日


司法院資訊處製作；財團法人民間司法改革基金會備份。
